【裁判字號】    95,上易,1808
【裁判日期】    951013
【裁判案由】    毒品危害防制條例
【裁判全文】
臺灣高等法院刑事判決                95年度上易字第1808號
上  訴  人  臺灣桃園地方法院檢察署檢察官
被      告  甲○○
上列上訴人因被告毒品危害防制條例案件，不服臺灣桃園地方法
院95年度易字第164號，中華民國95年5月30日第一審判決（起訴
案號：臺灣桃園地方法院檢察署94年度毒偵字第5853號、第6166
號），提起上訴，審理中另請求併案審理（臺灣桃園地方法院檢
察署95年度毒偵字第2282號），本院判決如下：
    主  文
原判決撤銷。
甲○○連續施用第二級毒品，累犯，處有期徒刑陸月，如易科罰
金，以參佰元折算壹日。扣案第二級毒品甲基安非他命壹包（毛
重零點壹柒公克）沒收銷燬之。
    事  實
一、甲○○曾於民國九十一年間因違反毒品危害防制條例案件，
    經臺灣桃園地方法院於九十一年十二月十九日以九十一年度
    易字第一六三五號判決判處有期徒刑七月，經臺灣高等法院
    於九十二年四月三十日以九十二年度上易字第四六六號判決
    駁回上訴確定，嗣於九十三年五月二十七日執行完畢出監。
    另因施用毒品案件，經臺灣桃園地方法院於九十一年一月二
    十二日以九十一年度毒聲字第一七八號裁定令入戒治處所，
    施以強制戒治，嗣因戒治成效經評定為合格，臺灣桃園地方
    法院乃於九十二年一月二十九日，以九十二年度毒聲字第三
    一三號裁定停止戒治出所，甫於九十二年六月三日保護管束
    期滿，已執行完畢而論。詎其仍不知悔改，復基於施用第二
    級毒品甲基安非他命之概括犯意，於前開強制戒治執行完畢
    後之五年內即自九十四年九月二十七日為警採尿時起回溯九
    十六小時內之某時起迄同年十月二十一日早上五時二十分許
    為警採尿時起回溯九十六小時內某時止，連續在桃園地區某
    不詳處所，施用第二級毒品甲基安非他命多次，復於九十五
    年一月二十五日晚間七時四十分許為警採尿起回溯九十六小
    時內某時，在某不詳處所施用第二級毒品安非他命乙次，嗣
    為警分別於：(一)九十四年九月二十七日十二時五十分許，在
    桃園縣桃園市○○街一四九巷八號前查獲，並扣得第二級毒
    品甲基非他命一包（毛重零點三公克）及(二)九十四年十月二
    十一日三時三十五分許，在桃園縣桃園市○○街一四九巷口
    查獲，採集尿液送驗後呈甲基安非他命陽性反應，(三)因甲○
    ○未依規定接受定期尿液採驗而遭警方列為應受採尿檢驗之
    行方不明協尋人口，而於九十五年一月二十五日為警通知甲
    ○○至桃園縣政府警察局桃園分局，經其同意抽驗尿液送檢
    而悉上情。
二、案經臺北縣政府警察局三峽分局、桃園縣政府警察局龜山分
    局分別報告臺灣桃園地方法院檢察署檢察官偵查起訴。
    理  由
壹、程序部分：
    本件被告所犯之罪，並非死刑、無期徒刑、最輕本刑為三年
    以上有期徒刑之罪，亦非高等法院管轄第一審案件，原審於
    準備程序進行中，被告等人先就被訴事實為有罪之陳述，經
    告知被告簡式審判程序之旨，並聽取檢察官、被告及辯護人
    之意見後，合議庭裁定由受命法官進行簡式審判程序，是本
    件之證據調查，依刑事訴訟法第273條之2規定，不受同法第
    159條第1項、第161條之2、第161條之3、第163條之1及第16
    4條至第170條規定之限制，合先敘明。
貳、實體部分：
一、認定犯罪事實所憑之證據及理由：
    訊之被告甲○○對有於前開強制戒治執行完畢後之五年內即
    自94年9月27日為警採尿時起回溯96小時內之某時起迄同年1
    0月21日早上5時20分許為警採尿時起回溯96小時內某時止，
    連續在桃園地區某不詳處所，施用第二級毒品甲基安非他命
    多次之犯行，於原審及臺灣桃園地方法院審理時坦承不諱，
    而被告為警查獲時所採集之尿液，經送驗結果，確均呈甲基
    安非他命陽性反應，有臺灣檢驗科技股份有限公司濫用藥物
    尿液檢驗報告、臺灣尖端先進生技醫藥股份有限公司濫用藥
    物檢驗報告各一紙在卷足憑。是足認被告自白與事實相符，
    堪值採信。至於雖矢口否認有何於95年1月25日晚間7時40分
    許為警採尿起回溯96小時內某時，在某不詳處所施用第二級
    毒品安非他命乙次之犯行，惟查：被告尿液經送檢驗後呈毒
    品安非他命陽性反應，有臺灣檢驗科技股份有限公司濫用藥
    物尿液檢驗報告1紙附卷可稽，被告所辯顯不足採信。而被
    告前曾因施用毒品案件，經原審於91年1月22日以91年度毒
    聲字第178號裁定令入戒治處所，施以強制戒治，嗣因戒治
    成效經評定為合格，原審乃於92年1月29日，以92年度毒聲
    字第313號裁定停止戒治出所，甫於92年6月3日保護管束期
    滿，已執行完畢論乙節，有臺灣桃園地方法院被告前案紀錄
    表一份在卷可稽，從而被告於前揭強制戒治執行完畢後五年
    內再犯本案，檢察官予以起訴，於法要無不合。綜上所述，
    本件事證明確，被告犯行洵堪認定。
二、論罪：
  (一)按甲基安非他命屬毒品危害防制條例第二條第二項第二款所
    定之第二級毒品。是核被告所為，係犯毒品危害防制條例第
    十條第二項之施用第二級毒品罪。其施用第二級毒品甲基安
    非他命前、後非法持有第二級毒品甲基安非他命之低度行為
    ，為其施用第二級毒品甲基安非他命之高度行為所吸收，不
    另論罪。
  (二)被告行為後，刑法第五十六條連續犯之規定，業於九十四年
    二月二日修正公布刪除，定於九十五年七月一日施行，則被
    告之犯行，因行為後新法業已刪除連續犯之規定，此刪除雖
    非犯罪構成要件之變更，但顯已影響行為人刑罰之法律效果
    ，自屬法律有變更，依新法第二條第一項規定，比較新、舊
    法結果，仍應適用較有利於被告之行為時法律即舊法論以連
    續犯（最高法院九十五年第八次刑事庭會議決議參照）。被
    告先後多次施用第二級毒品甲基安非他命之犯行，時間緊接
    ，方法相同，觸犯構成要件相同之罪，顯係基於概括犯意反
    覆為之，為連續犯，應依修正前刑法第五十六條之規定，以
    一罪論，並加重其刑。
  (三)被告另涉於九十五年一月二十五日晚間七時四十分許為警採
    尿起回溯九十六小時內某時，在某不詳處所施用第二級毒品
    安非他命，此部分依修正前刑法第五十六條之規定，與已判
    決部分有連續犯之裁判上一罪關係，自應併予審理。
  (四)另按新修正刑法第二條第一項之規定，係規範行為後法律變
    更所生新舊法律比較適用之準據法，於新法施行後，應適用
    新法第二條第一項之規定，為「從舊從輕」之比較。新修正
    刑法第四十七條第一項關於累犯加重規定「受徒刑之執行完
    畢，或一部之執行而赦免後，五年以內故意再犯有期徒刑以
    上之罪者，為累犯，加重本刑至二分之一。」，對新法施行
    前，故意再犯有期徒刑以上之罪，構成累犯之加重規定，新
    舊法並無不同，依新修正刑法「從舊從輕」原則，應適用修
    正前刑法第四十七條規定。被告前曾因違反毒品危害防制條
    例案件，經原審於九十一年十二月十九日，以九十一年度易
    字第一六三五號判決判處有期徒刑七月，經臺灣桃園地方法
    院於九十二年四月三十日，以九十二年度上易字第四六六號
    判決駁回上訴確定，嗣於九十三年五月二十七日執行完畢出
    監乙節，此有臺灣桃園地方法院被告前案紀錄表一紙在卷足
    憑，從而其於有期徒刑執行完畢後，五年內再犯本件有期徒
    刑以上之罪，為累犯，應依修正前刑法第四十七條規定，加
    重其刑，並依同法第七十條規定遞予加重之。
三、撤銷改判及科刑之理由：
    原審據以論罪科刑，固非無據，惟被告另涉於95年1月25日
    晚間7時40分許為警採尿起回溯96小時內某時，在某不詳處
    所施用第二級毒品安非他命，此部分依修正前刑法第五十六
    條之規定，與已判決部分有連續犯之裁判上一罪關係，原審
    未及審酌，尚有未洽。檢察官執以上訴，指摘原判決不當，
    為有理由，原判決既有上開可議之處，自應由臺灣桃園地方
    法院將原判決予以撤銷改判。至於行為後，法律有變更者，
    依修正前刑法第2條第1項之規定，以適用裁判時法為原則，
    如行為時法有利於行為人，則例外適用行為時法; 依修正後
    刑法第2條第1項規定，以適用行為時法為原則，惟如裁判時
    法有利於行為人，則例外的適用裁判時法。以往實務見解，
    認原判決未及比較適用新舊法時，上訴後，雖比較結果以舊
    法有利於行為人，而原判決別無其他撤銷事由，仍應由臺灣
    桃園地方法院以此為由撤銷改判。惟修正後之規定係以適用
    行為時法為原則，因此原判決雖未及比較適用，然上訴臺灣
    桃園地方法院後，經比較新舊法，行為後之法律並非較有利
    於行為人，仍應適用行為時法即修正前刑法第47條、第56條
    ，則原判決適用行為時法即無不當，此部分自不構成撤銷之
    事由，併予敘明。爰審酌被告坦承犯行，並表示悔改之意，
    犯後態度良好，犯罪之動機及目的在於追求刺激，曾數度施
    用毒品並經強制戒治，仍未能革除惡習，復連續施用第二級
    毒品，足見其戒毒意志不堅，與所生危害等一切情狀，量處
    如主文所示之刑，按行為後法律有變更者，適用行為時之法
    律。但行為後之法律有利於行為人者，適用最有利於行為人
    之法律，刑法第2條第1項定有明文。本件被告於犯罪時之刑
    法第41條第1項前段規定：「犯最重本刑為5年以下有期徒刑
    以下之刑之罪，而受6個月以下有期徒刑或拘役之宣告，因
    身體、教育、職業、家庭之關係或其他正當事由，執行顯有
    困難者，得以1元以上3元以下折算一日，易科罰金。」，又
    被告行為時之易科罰金折算標準，修正前罰金罰鍰提高標準
    條例第2條前段（現已刪除）規定，就其原定數額提高為100
    倍折算1日，則本件被告毛立拳行為時之易科罰金折算標準
    ，應以銀元300元折算1日，經折算為新臺幣後，應以新臺幣
    900元折算為1日。惟95年7月1日修正公布施行之刑法第41條
    第1項前段則規定：「犯最重本刑為五年以下有期徒刑以下
    之刑之罪，而受六個月以下有期徒刑或拘役之宣告者，得以
    新臺幣一千元、二千元或三千元折算一日，易科罰金。」比
    較修正前後之易科罰金折算標準，以95年7月1日修正公布施
    行前之規定，較有利於受刑人，則應依刑法第2條第1項前段
    ，適用修正前刑法第41條第1項前段規定，定其折算標準。
    扣案內含不明白色結晶體之包裝袋一包（毛重零點三公克）
    ，經臺灣尖端先進生技醫藥股份有限公司自其中取樣零點零
    一三公克鑑定，認該不明白色結晶體確為甲基安非他命無訛
    ，有該公司濫用藥物檢驗報告一紙附於臺灣桃園地方法院卷
    可稽，是應依毒品危害防制條例第十八條第一項前段規定宣
    告沒收銷燬之。另包裝袋與甲基安非他命不能析離，應併沒
    收銷燬之。而鑑驗耗損之甲基安非他命，既已滅失，爰不另
    行諭知沒收銷燬，併此敘明之。
四、適用法律：
據上論斷，應依刑事訴訟法第369條第1項前段、第364條、第273
條之1第1項、第299條第1項前段、毒品危害防制條例第10條第2
項、第18條第1項前段，刑法第2條第1項前段、第11條、修正前
刑法第56條、第47條、刑法第41條第1項前段，修正前罰金罰鍰
提高標準條例第2條，判決如主文。
本案經檢察官鄭龍照到庭執行職務。
中    華    民    國    95    年    10    月    13    日
                  刑事第十八庭審判長法  官  溫耀源
                                    法  官  周政達
                                    法  官  邱同印
以上正本證明與原本無異。
不得上訴。
                                    書記官  莊昭樹
中    華    民    國    95    年    10    月    13    日
附錄：本案論罪科刑法條全文
毒品危害防制條例第10條第2項
施用第二級毒品者，處3年以下有期徒刑。


司法院資訊處製作；財團法人民間司法改革基金會備份。
